【裁判字號】    92,上訴,2142
【裁判日期】    920826
【裁判案由】    偽造文書等
【裁判全文】
臺灣高等法院刑事判決                          九十二年度上訴字第二一四二號
    上  訴  人  巳○○
    即  被  告
    指定辯護人  本院公設辯護人  丁○○
右上訴人因偽造文書等案件，不服臺灣板橋地方法院九十一年度訴字第二一二號，中
華民國九十二年五月三十日第一審判決（起訴案號：臺灣板橋地方法院檢察署八十九
年度偵緝字第五九一號、第五九二號）提起上訴，本院判決如左：
    主  文
上訴駁回。
    事  實
一、巳○○於民國（下同）八十七年十一月間某日，在其臺北縣新莊市○○街四二九
    巷二號四樓之二住處，將其自不詳之人處收受取得之夏承誠
    上之發照日期、住遷註記、職業、本籍等欄，並換貼其相片後，以傳真機複印變
    造之；其後於八十七年十一月十六日，冒名「夏承誠」偽填信用卡申請書並偽簽
    「夏承誠」簽名後，持上開變造「夏承誠」
    業銀行請領信用卡一張（卡號：0000-0000-0000-0000 ），即基於偽造文書及意
    圖為自己不法所有之概括犯意，先於該張信用卡背面偽簽「 CMM」之英文簽名，
    作為表示有權使用該信用卡者之辨識證明，然後自八十七年十一月二十三日起至
    同年十二月二十一日止，連續持上開信用卡，至如附表一所示商店刷卡購物或服
    務消費多次，並於各次刷卡消費之簽帳單上偽簽「CMM」或「AMM」之簽名（簽帳
    單有二聯式、三聯式，消費者在第一聯簽名即可複寫至其後各聯）後交還商店人
    員，使如附表一所示之商店人員陷於錯誤，誤認係「夏承誠」本人持信用卡消費
    ，而交付所購財物或提供服務，共詐得新臺幣（下同）十六萬零七百一十元之財
    物及不法利益，足生損害於夏承誠、戶政機關對於
    一所示之商店行號、發卡銀行。
二、其又於八十八年一月間某日，在其上址住處，明知姓名年籍不詳之人所交付如附
    表二編號一至六所示辛○○、戊○○、劉萬益、乙○○、蔡智豪、丑○○等人失
    竊或遺失之
    物，仍予收受。嗣於八十八年二月五日晚上十一時三十五分許，在其臺北縣新莊
    市○○○路一五○巷二九號二樓，因施用毒品案件經警搜索，扣得上開證件、冒
    名「夏承誠」申領之上開信用卡一張，循線因而查獲上情。
三、其復於八十八年一月十五日，在其上址住處，受有共同偽造文書犯意聯絡之丙○○所託，以五百元之代價，偽造丙○○自八十五年六月起，在聖石實業股份有限
    公司（下稱聖石公司）任職之職務證明一紙，並委託不知情之人偽刻聖石公司之
    印章及其公司負責人庚○○之印章各一枚，交付丙○○欲供其刑事案件作為有正
    當工作審酌之用，足生損害於聖石公司、庚○○，惟丙○○將之暫放置於臺北縣
    土城市○○路○段二○三巷三號一○樓子○○住處尚未使用，其即於八十八年一
    月二十六日另因毒品案件為警查獲。嗣經子○○於八十八年四月六日，在其毒品
    案件偵查中庭呈檢察官，始查悉上情。
四、另其於八十八年一月間某日，為支付積欠房東卯○○之租金及利息，竟意圖為自
    己不法所有，在臺北縣新莊市○○○路一八七巷七號其母辰○○經營之禮邦企業
    有限公司（下稱禮邦公司），趁無人注意之際，擅自將其母已簽發完成放在抽屜
    內，預備支付廠商款項之禮邦公司如附表三所示發票日期原為八十八年一月三十
    日之六萬元支票拿走竊取（此部分犯行係涉親屬間竊盜，未據告訴），得手後，
    至臺北市○○○路○段三○五號一一樓，交付給不知情之卯○○支付所欠款項。
    其後因上開支票屆期無力兌現，另於八十八年四月間某日，擅自拿取其母印章，
    攜至上址卯○○處，將上開支票發票日期更改展延為八十八年四月三十日，並盜
    用其母印章偽蓋印文於其上變造後交還卯○○，並將其母印章攜回返還，迨八十
    八年六月間某日，其仍因屆期無力兌現，續承上開概括犯意，復至上址卯○○處
    ，再度更改展延上開支票發票日期為八十八年六月三十日變造後交還卯○○，足
    生損害於禮邦公司、辰○○、卯○○，嗣卯○○於八十八年十一月十九日提示該
    支票時，經銀行通知辰○○存款不足後，辰○○以為該支票遺失而逕行辦理掛失
    止付，致上開支票遭退票後，經臺北市票據交換所通報警方調查，始循線查悉上
    情。
五、案經臺北市政府警察局中山分局報告臺灣板橋地方法院檢察署檢察官及自動檢舉
    偵查起訴。
    理  由
一、訊據上訴人即被告巳○○矢口否認涉有上開犯行，辯稱：「伊並未變造夏承誠身
    分證影本，是因伊受聖石公司倒閉拖累，向地下錢莊借錢，無法還錢時，地下錢
    莊強迫伊冒名夏承誠填寫信用卡申請書申請信用卡，伊不知為何夏承誠
    本換貼伊相片，之後伊亦無持卡刷卡消費；至警方於伊住處扣得如附表二所示證
    件原本、影本，均非伊所持有，是寅○○向伊承租新莊市○○街房屋時所留下；
    又丙○○之聖石公司職務證明係伊製作無誤，惟係因丙○○確實曾幫伊工作，且
    伊受庚○○委託處理聖石公司事務，伊認為伊有權開立上開職務證明及刻立聖石
    公司印章，並非偽造；至禮邦公司之支票是伊母親辰○○借給伊的，該支票因展
    延改過發票日期幾次，伊母親均知情，並同意蓋章，之後係因伊母親恐影響禮邦
    公司信用或係忘記，始會掛失止付，伊並無偷取、擅自變更支票發票日期之情」
    云云。然查：
(一)、有關被告被訴變造夏承誠
    分，有上開信用卡各戶消費明細表在卷可查（原審卷(一)第二六一頁），被告雖辯
    稱其係因參加聖石公司債權人會議而遭地下錢莊人員強迫冒名申辦，然迄未能提
    出任何證據或證據方法以供查證是否確有其事，況其所提出之聖石公司債權人會
    議通知係八十六年十月十七日召開（第五九一號偵查卷第三七頁），何以與被告
    於八十七年十一月十八日冒名申辦信用卡有關？足見被告此部分之辯解，尚無可
    採。且若被告所辯係地下錢莊業者強逼其申辦償債乙節為真，何以地下錢莊人員
    會將上開冒名申請之信用卡留於被告住處？另觀諸如附表一所示該信用卡刷卡消
    費情節，其刷卡消費日期分散，消費金額多數為五百多元至三千多元不等，亦顯
    與一般地下錢莊業者藉以信用卡假消費討債情節不符；再衡諸地下錢莊如欲向被
    告討債，大可逕以被告證件申辦信用卡迅以刷卡假消費償債，何須大費周章將夏
    承誠
    由此亦見被告所辯上情顯與常情不合。綜上所述，堪認應係被告自行變造夏承誠
    上開信用卡簽帳單之筆跡是否為其所親簽，然相關事證已臻明確，且相關簽帳單
    均應逾保存年限而無法取得原本（原審卷(一)第二五二、二六四頁），依本院職務
    上所知法務部調查局向認影本無法鑑定筆跡之意見，自無另行囑託鑑定之必要，
    附此敘明。
(二)、有關被告被訴收受如附表二編號一至六所示辛○○等失竊或遺失證件原本、影本
    部分，經查上開辛○○等人
    遺失之情，已據辛○○、戊○○、劉萬益、乙○○、蔡智豪、丑○○等被害人於
    警詢中證述明確（第五九一號偵查卷第五二頁以下；第三九八號偵查卷第一五頁
    以下），其後於被告上址住處為警查扣，亦有搜索扣押證明筆錄在卷可稽，被告
    雖辯稱：「上開證件均係寅○○所有遺留在伊住處」云云，惟已據證人寅○○於
    偵查、原審及本院調查中多次堅決否認，且其二人經檢察官送請法務部調查局測
    謊結果，證人寅○○對於「扣案之證件非其所遺留巳○○處」、「其未曾取得扣
    案之證件」等問題，經測試無情緒波動反應，研判應未說謊，而被告對於「扣案
    之證件係寅○○所遺留其處」、「其未曾取得扣案之證件」等問題，經測試呈情
    緒波動之反應，研判應係說謊，此有該局八十九年五月二十二日陸(三)字第八九
    ○三四六七四號鑑定通知書在卷可按（第五九一號偵查卷第四三頁）；況被告於
    警詢、偵審中就上開證件來源，前後說詞亦略有不一，亦見其上開所辯要難採信
    。此外，復查無證據堪認上開辛○○等人證件係被告所竊或侵占。是綜上所述，
    參互印證，堪認被告應有自不詳之人收受上開辛○○等人失竊或遺失之贓物證件
    原本、影本之情屬實。至被告雖一再爭執附表二編號六之丑○○
    後才莫名遭人換貼己○○之相片，惟檢察官並未起訴被告變造丑○○之
    亦無證據證明被告涉犯此部分犯行，被告上開辯解核與本案並無關連，此部分是
    否涉及變造特許文書犯行，自應另由檢察官偵查處理。至公訴意旨認被告係自八
    十七年十一月起至八十八年一月間止連續收受云云，惟據被告上開所辯並無先後
    分別收受之情，亦查無被告有先後連續收受，是尚難遽認被告係連續收受贓物犯
    行，應僅足以認定其係一次收受上開贓物之，併此敘明。
(三)、另有關被告被訴偽造丙○○於聖石公司任職之職務證明及聖石公司、負責人庚○○印章部分，被告固不否認有製作上開聖石公司名義出具之職務證明及委託刻聖
    石公司、負責人庚○○印章等情，惟辯稱：「丙○○之前確實有幫伊工作，而當
    時伊有受聖石公司負責人庚○○授權委託處理公司債務，故伊自認係有權製作該
    職務證明及代刻聖石公司、負責人印章，並無偽造之情可言」等語。惟查，被告
    若係有權簽發職務證明，何以在偵查中供稱：「職務證明不是我做的，是地下錢
    莊接管聖石公司後自行製作的，我只有教他們打電腦，沒有製作職務證明」（第
    五九一號偵查卷第二六頁）等語，已見其心虛之情。而據證人即聖石公司董事癸○○於偵查中證稱：「被告巳○○並非聖石公司員工，當時伊公司因工程需要人
    手，有請他畫工程圖，丙○○亦非聖石公司員工」等語（第五九一號偵查卷二五
    頁反面），復於本院到庭結證上情屬實（本院九十二年七月二十一日訊問筆錄參
    照），又被告於原審審理時曾供稱：「職務證明是伊幫丙○○偽造，丙○○沒有
    在聖石公司任職過，丙○○曾幫伊送東西，但伊沒有設立公司，所以丙○○要伊
    幫他開立在職證明時，伊就用聖石公司名義開立在職證明，聖石公司之印章是伊
    委託人刻的」等語（原審卷(一)第九三、一一二頁；卷(二)第七○至七一頁），另證
    人丙○○於其毒品案件偵查中亦曾證稱：「因律師告訴伊開庭時要提出工作證明
    ，伊就向巳○○買職務證明，一張五百元，事實上沒有在該公司工作，伊實際上
    並無自八十五年六月起在聖石公司上班，職務證明是巳○○列印的」等語（第三
    九八號偵查卷六六頁反面、第二一○二○號偵查卷九頁）明確，此外亦經證人子
    ○○於其毒品案件八十八年四月六日偵查中，庭呈被告交付丙○○之上開聖石公
    司職務證明及被告委託刻交付丙○○之聖石公司、負責人庚○○印章，有上開職
    務證明及印章照片附卷可稽，足見被告確有為未於聖石公司任職之丙○○，製作
    於聖石公司任職之職務證明一紙，並偽刻聖石公司及其負責人印章各一枚，交付
    丙○○使用。況依上丙○○所述：「伊係以一張五百元向被告購買職務證明」等
    語，益見被告開立聖石公司職務證明一事顯非屬正當。至證人丙○○其後雖於原
    審審理時翻異前詞改稱並未向被告購買上開職務證明云云，惟核與其前之證述及
    被告所述均未相符，顯有迴護被告之嫌，自難採信。是綜上所述，亦堪認被告確
    有偽造上開職務證明及聖石公司、負責人庚○○印章之情無誤。至被告雖於本院
    一再聲請傳喚庚○○到庭作證對質，惟庚○○前於八十六年十二月二十七日出境
    後迄未返國，有本院卷附入出境查詢結果報表可查，迭經本院傳喚亦未到庭，自
    屬無從踐行對質程序；況被告雖辯稱有受聖石公司負責人庚○○授權處理公司事
    務云云，惟以聖石公司係一資本額達二千萬之營利事業（原審卷(一)第一八九頁參
    照），公司負責人如有授權他人全權處理公司業務，理應出具書面文件以供利害
    關係人查明之用，然未見被告提出具體委任書面證明為憑，顯與常理有違；且衡
    諸被告經濟財力情況非佳，亦非聖石公司人員，聖石公司負責人庚○○豈有授權
    處理公司債務之理，諸此足證被告此部分之辯解，亦無可信。
(四)、又關於被告被訴竊取其母經營之禮邦公司支票支付卯○○欠款並變更發票日期展
    延兌付部分，被告雖辯稱：「均有經伊母辰○○同意」等語，然其先於偵查中供
    稱：「支票是伊母親自交給伊，支票展延日期也都是伊母拿章給伊蓋」（第五九
    二號偵查卷第四頁反面），嗣於原審調查中則改稱：「我母親將支票借給我後，
    我因故要展延票期，但來不及告訴我母親，我要我太太向我母親要印章改日期」
    （原審卷(一)第一一三頁）等語，另其於原審辯稱：「支票上的印章都是我母親蓋
    的（原審卷(一)第七四頁），其後又陳稱伊有得到同意蓋章展延日期」云云，前後
    供述顯有不一。且證人辰○○於偵查中明確指訴：「伊並無將本件支票交給巳○○，亦不知巳○○拿去用，直到掛失止付後，警察通知伊才知道，該支票伊是開
    妥後放在抽屜內，欲支付廠商用，後廠商有通知伊沒收到款，但伊未辦掛失止付
    ，直到八十八年十一月十八日銀行通知伊有張票未兌現，伊才去掛失止付，又伊
    並無事先同意巳○○可使用伊之支票，他不可私自使用伊支票，伊並無同意他使
    用本件支票，本件支票發票日期經變更一事，並非伊所為，伊亦不可能授權巳○○變更」等語（第五九二號偵查卷第一三頁至一五頁、一九頁）甚明，並有其填
    報之票據掛失止付通知書、遺失票據申報書等影本附卷可稽（第六二三四號偵查
    卷第一八、一九頁），而被告經檢察官送請法務部調查局測謊結果，對於「支票
    係其母給予」之問題，經測試亦呈情緒波動之反應，研判應係說謊，此有該局上
    開鑑定通知書在卷可按；且衡諸本件支票金額僅六萬元，證人辰○○顯無為禮邦
    公司之信用紀錄，而故意掛失止付之理。又據證人卯○○於警詢、原審審理時證
    稱：「本件支票是巳○○於八十八年一月間，在臺北市○○○路○段三○五號一
    一樓，交給伊支付房租及利息；巳○○拿票給伊時，跟伊說該支票是他母親的，
    並撥電話給他母親與伊通話確認，但伊不知該人是否他母親；又巳○○拿支票給
    伊時，日期還未更改，之後到期前，才拿印章到伊店裡當場更改」等語（第六二
    三四號偵查卷一三頁、原審九十一年十二月十七日訊問筆錄），而證人辰○○於
    原審審理時則稱：「巳○○從來沒有打電話要伊跟收票的人確認支票是伊開的」
    等語（見本院同上訊問筆錄），由此益見被告確係擅自拿取本件支票支付予卯○○，其後並擅自更改發票日期變造該支票，應屬無訛。至證人辰○○其後於原審
    及本院審理時又翻異前詞，迴護被告，核諸上開所述，顯係基於母子親情所為之
    飾詞，自不足採。另被告雖於本院審理時辯稱；「並未將支票交給卯○○，因為
    當時人在大陸」云云（本院九十二年八月十三日審判筆錄參照），然證人卯○○
    業已明確證稱：「是被告於八十八年一月間將支票交給我」等語（第六二三四號
    偵查卷第一三頁），且自本院卷附被告出入境紀錄以觀，被告於八十五年四月十
    九日入境後，迄八十九年九月一日始再行出境，顯無被告所稱其於八十八年一月
    間人在大陸地區之情，此部分之辯解，亦屬無據。至證人即被告之妻己○○雖於
    本院到庭證稱：「我婆婆（辰○○）應該知道改支票（指日期）的事，好像是我
    去拿支票，被告要我拿印章去改日期，我婆婆的印章、支票平時無法自由使用」
    等語（本院九十二年七月二十八日訊問筆錄參照），然此顯與證人卯○○之證述
    有所出入，況證人辰○○即令於原審為有利被告之證述，亦從未提及上開支票係
    被告之妻所取走之情（原審卷(二)第七一頁），足見證人己○○之證言應係迴護被
    告之詞，難以採信。另據被告於原審審理時供稱：「伊拿支票給卯○○後，還延
    期二次，有蓋辰○○之印章」等語（見本院九十二年一月七日訊問筆錄），核諸
    證人卯○○上開所述及卷附之本件支票、退票理由單等影本，堪認該支票原發票
    日期為八十八年一月三十日，之後更改為八十八年四月三十日，並盜蓋辰○○印
    章偽造印文一枚，其後復更改為退票時之發票日期八十八年六月三十日。依上所
    述，足認被告確有擅自拿取本件支票支付卯○○後，復擅自更改發票日期變造展
    延二次，應係屬實。
(五)、綜上所述，被告上開所辯，要屬事後卸責之詞，均不足採。此外，被告變造夏承
    誠
    庚○○印章、變造支付卯○○之辰○○經營之禮邦公司支票等情，顯有危害夏承
    誠、發卡銀行、消費商店、聖石公司、庚○○、卯○○、辰○○、禮邦公司等權
    益及戶政機關
    是本件事證明確，被告犯行堪可認定，應依法論科。
二、論罪科刑部分：
(一)、按文書之影印本或複印本，實係原本內容重複顯現，於吾人社會生活可替代原本
    ，與原本具有相同之社會機能與信用性，故非不可成為偽造、變造文書罪之客體
    ，是如將原本予以影印後，將原本之部分內容竄改，重加影印，其與無制作權人
    將其原本竄改，作另一表示其意思者無異，應成立變造文書罪；又依信用卡使用
    情形，必於信用卡背面之簽名欄簽名後，始得持卡消費，並於簽帳單上簽名為證
    ，是在信用卡背面簽名欄簽名，單純自形式上觀察，即足以表示信用卡之簽名者
    於信用卡有效期限內有權使用該信用卡之辨識及證明，非依習慣或特約表示一定
    用意之證明，性質上係屬刑法第二百十條之私文書；又持信用卡交易，基本上於
    信用卡中心不依契約給付持卡人所消費之帳款予特約商店時，持卡人對於特約商
    店仍直接負有給付價金義務，從而持信用卡交易與通常之買賣，並無差異，僅在
    價金給付上由發卡銀行經由信用卡中心代為付帳，而發卡銀行經由信用卡中心給
    付特約商店價金時，則事後之權利關係發生變動，亦即由持卡人對於發卡銀行負
    擔給付價金債務而已，是持卡人與特約商店間之交易，乃係以信任關係為基礎的
    繼續的信用販賣契約，倘持卡人並無支付價金之意思與能力，向特約商店提示信
    用卡消費，係屬對特約商店店員施行詐欺；次按持信用卡交易後，店員交付予持
    卡人簽名之簽帳單係一式三聯或一式二聯，其中第一聯由持卡人簽名後（同時複
    寫第二、三聯），即由特約商店交持卡人收執，係表明持卡人同意依照信用卡使
    用約定，一經使用或訂購物品均應按所示之全部金額，付款予發卡銀行之全部金
    額，故持卡人於該簽帳單簽名之用意與票據背書大致相同，皆係對所簽之金額負
    責之意，具私文書性質，其中第二聯、第三聯則由持卡人提出交付予特約商店，
    特約商店將第二聯存查，第三聯則轉交由聯合信用卡中心存查；另職務證明書（
    或係在職證明書）應係關於服務之證書，偽造職務證明書，足生損害於公眾或他
    人者，應論以刑法第二百十二條之偽造特種文書罪。
(二)、核被告所為：
１、變造夏承誠
    中國信託商業銀行申領信用卡後，於該信用卡背面簽名欄簽名「 CMM」，連續持
    至商店刷卡消費詐取財物或勞務服務多次，並於簽帳單偽簽「CMM」、「AMM」等
    名複印各聯後交還商店人員，核其此部分所為係犯刑法第二百十六條、第二百十
    二條之行使變造特種文書罪、同法第二百十六條、第二百十條之行使偽造私文書
    罪、同法第三百三十九條第一項之詐欺取財罪、同條第二項之詐欺得利罪。其在
    信用卡申請書、信用卡背面簽名欄、簽帳單上偽簽「夏承誠」、「CMM」、「AMM
    」等署押之行為，係偽造私文書之一部行為；另其變造
    用卡申請書、信用卡背面表示辨識證明簽名、簽帳單表示依約付款簽名等私文書
    之低度行為，均為行使之高度行為所吸收，均不另論罪。又其所犯上開多次之行
    使偽造私文書、詐欺取財、詐欺得利等犯行，時間緊密，所犯構成要件相同之罪
    名，顯均係基於概括犯意反覆為之，為連續犯，均應依刑法第五十六條規定，以
    一罪論，並加重其刑。又其所犯上開行使變造特種文書、行使偽造私文書、詐欺
    取財、詐欺得利等罪間，有方法結果之牽連犯關係，應從一重之連續行使偽造私
    文書罪處斷。
２、被告收受如附表編號一至六所示辛○○等人證件原本、影本，核其此部分所為係
    犯刑法第三百四十九條第一項之收受贓物罪。
３、被告為丙○○偽造聖石公司職務證明及偽刻聖石公司、其負責人印章，核其此部
    分所為係犯刑法第二百十二條之偽造特種文書罪、同法第二百十七條第一項之偽
    造印章罪。其所犯上開偽造印章罪，係委由不知情之人代刻，為間接正犯；又其
    一次行為偽刻二不同人之印章，為想像競合犯，應從一重處斷。又所犯上開二罪
    ，與丙○○間有犯意聯絡，為共同正犯。再所犯上開二罪間，有方法結果之牽連
    犯關係，應從一重之偽造印章罪處斷。
４、被告為支付房東卯○○欠款，竊取其母經營之禮邦公司支票支付後，為展延兌現
    期日，而更改該支票發票日期，並盜用其母印章偽蓋印文變造之後交還卯○○，
    核其此部分後段變造支票所為，係犯刑法第二百零一條第一項之變造有價證券罪
    。其變造後持以行使，行使之低度行為，應為變造之高度行為所吸收；另其盜用
    印章為變造有價證券之一部行為，而盜用印章後，必生偽造印文，均不另論罪。
    又其二次變造有價證券行為，時間緊接，所犯構成要件行為相同，顯係基於概括
    犯意反覆為之，為連續犯，應以一罪論。另衡諸被告此部分犯行係因急於償還房
    租欠款，一時失慮，便宜行事，未經徵得禮邦公司負責人辰○○同意，擅自拿取
    支付並變造，惟查其僅係為展延兌付而更改發票日期，支票金額亦非多，且被害
    禮邦公司負責人係其母，關係密切等犯罪情狀緣由，情輕法重，尚堪憫恕，爰依
    刑法第五十九條規定，酌量減輕其刑。
５、被告所犯上開各部分之行使偽造私文書、收受贓物、偽造印章、變造有價證券等
    數罪間，犯意各別，行為互殊，罪名不同，應予分論併罰。公訴意旨認上開數罪
    間，有牽連關係，應從一重處斷，容有未洽。
(三)、原判決認被告犯罪事證明確，適用刑事訴訟法第二百九十九條第一項前段，刑法
    第二十八條、第五十六條、第二百零一條第一項、第二百十六條、第二百十條、
    第二百十二條、第二百十七條第一項、第三百三十九條第一項、第二項、第三百
    四十九條第一項、第五十五條、第五十九條、第五十一條第五款、第三十八條第
    一項第二款、第三款、第二百零五條、第二百十九條，罰金罰鍰提高標準條例第
    一條前段等規定，審酌被告各罪犯罪之動機、目的、方法、手段、所獲不法利益
    、對社會交易安全之危害及犯罪後之態度等一切情狀，判處被告連續行使偽造私
    文書，足以生損害於公眾及他人，處有期徒刑十月；又收受贓物，處有期徒刑三
    月；又共同偽造印章，足以生損害於他人，處有期徒刑三月；又連續意圖供行使
    之用，而變造有價證券，處有期徒刑一年八月，並合併定應執行刑為有期徒刑二
    年四月，另就附表三所示之物，各依所犯之罪，併予依法分別宣告沒收。至附表
    二編號七至十二、十五所示等物，無法證明與犯罪有關，故不予沒收等旨，認事
    用法核無違誤，量刑亦無不妥，被告仍執前詞提起上訴否認犯罪，為無理由，自
    應予以駁回。
據上論斷，應依刑事訴訟法第三百六十八條，判決如主文。
本案經檢察官王安明到庭執行職務。
中      華      民      國    九十二    年      八      月    二十六    日
                              臺灣高等法院刑事第七庭
                                  審判長法  官 吳 啟 民
                                        法  官 林 瑞 斌
                                        法  官 施 俊 堯
又正本證明與原本無異。
偽造文書暨變造有價證券部分如不服本判決，應於收受送達後十日內向本院提出上訴
書狀，其未敘述上訴之理由者並得於提起上訴後十日內向本院補提理由書（均須按他
造當事人之人數附繕本）。
其餘不得上訴
                                        書記官 陳 彥 蕖
中      華      民      國    九十二    年      八      月    二十六    日
附表一：
┌─┬────┬──────┬───┬──────┬──────────┐
│編│刷卡消費│商 店 名 稱 │地  點│消 費 金 額 │    備         註   │
│號│日    期│            │      │（新臺幣）  │                    │
├─┼────┼──────┼───┼──────┼──────────┤
│１│11.  │泛亞旅行社股│臺北市│   115,000元│                    │
│  │        │份有限公司 │      │            │                    │
├─┼────┼──────┼───┼──────┼──────────┤
│２│11.  │廣名科技股份│臺北市│     3,063元│                    │
│  │        │有限公司    │      │            │                    │
├─┼────┼──────┼───┼──────┼──────────┤
│３│11.  │百麗旅社有限│臺北市│       560元│                    │
│  │        │公司        │      │            │                    │
├─┼────┼──────┼───┼──────┼──────────┤
│４│11.  │泛亞旅行社股│臺北市│    17,000元│                    │
│  │        │份有限公司  │      │            │                    │
├─┼────┼──────┼───┼──────┼──────────┤
│５│12.６  │重聚典企業股│臺北市│       742元│                    │
│  │        │份有限公司  │      │            │                    │
├─┼────┼──────┼───┼──────┼──────────┤
│６│12.８  │廣名科技股份│臺北市│     3,870元│                    │
│  │        │有限公司    │      │            │                    │
├─┼────┼──────┼───┼──────┼──────────┤
│７│12.９  │泛亞旅行社股│臺北市│    12,000元│                    │
│  │        │份有限公司  │      │            │                    │
├─┼────┼──────┼───┼──────┼──────────┤
│８│12.  │鞋棧        │臺北市│     1,730元│                    │
├─┼────┼──────┼───┼──────┼──────────┤
│９│12.  │鞋棧        │臺北市│     1,240元│                    │
├─┼────┼──────┼───┼──────┼──────────┤
│１０│12.  │屈臣氏百佳股│臺北市│     1,805元│                    │
│  │        │份有限公司  │      │            │                    │
├─┼────┼──────┼───┼──────┼──────────┤
││12.  │鞋棧        │臺北市│     2,000元│                    │
├─┼────┼──────┼───┼──────┼──────────┤
││12.  │鞋棧        │臺北市│     1,700元│                    │
├─┼────┼──────┼───┼──────┼──────────┤
│合│        │            │      │   160,710元│                    │
│計│        │            │      │            │                    │
└─┴────┴──────┴───┴──────┴──────────┘
附表二：
┌──┬────────────┬─────┬─────────────┐
│編號│警方 2.５ 在被告住處  │數      量│  備                  註  │
│    │ 扣 得 之 物 品 名 稱   │          │                          │
├──┼────────────┼─────┼─────────────┤
│ １ │辛○○身分證            │      一張│(一)10.６在臺北縣新莊市八德│
│    │                        │          │  街失竊。                │
│    │                        │          │(二)未經變造。              │
├──┼────────────┼─────┼─────────────┤
│ ２ │戊○○身分證（無相片）  │      一張│(一)12.在臺北縣板橋市館前西│
│    │                        │          │  路失竊。                │
│    │                        │          │(二)原相片已經不詳人撕離，尚│
│    │                        │          │  未經變造。              │
├──┼────────────┼─────┼─────────────┤
│ ３ │劉萬益所有車號ＧＯ－九六│      一張│(一)10.在臺北縣三重市大有│
│    │九三號自用小客貨車行車執│          │  街十號前失竊。          │
│    │照                      │          │(二)未經變造。              │
├──┼────────────┼─────┼─────────────┤
│ ４ │乙○○普通小型車駕駛執照│      一張│(一)８在基隆市和平島風景區│
│    │影本                    │          │  失竊原本。              │
│    │                        │          │(二)未經變造。              │
├──┼────────────┼─────┼─────────────┤
│ ５ │蔡智豪身分證影本        │      一張│(一)原本於在臺北市某處遺│
│    │                        │          │  失。                    │
│    │                        │          │(二)背面住遷註記已遭不詳人變│
│    │                        │          │  造增填現設籍地址。      │
├──┼────────────┼─────┼─────────────┤
│ ６ │丑○○身分證（換貼己○○│      一張│(一)原本於１搭乘遊覽車往臺│
│    │相片）影本              │          │  中途中，在車上遺失。    │
│    │                        │          │(二)經不詳人換貼己○○相片影│
│    │                        │          │  印變造。                │
├──┼────────────┼─────┼─────────────┤
│ ７ │蔡智傑身分證影本        │      一張│(一)原本、影本均未遺失或失竊│
│    │                        │          │  。                      │
│    │                        │          │(二)未經變造或偽造。        │
├──┼────────────┼─────┼─────────────┤
│ ８ │陳正義身分證影本        │      二張│不詳                      │
├──┼────────────┼─────┼─────────────┤
│ ９ │寅○○身分證影本        │      三張│(一)原本、影本均未遺失或失竊│
│    │                        │          │  。                      │
│    │                        │          │(二)未經變造或偽造。        │
├──┼────────────┼─────┼─────────────┤
│ １０ │蔡育志普通小型車駕駛執照│      一張│(一)原本、影本均未遺失或失竊│
│    │影本                    │          │  。                      │
│    │                        │          │(二)未經變造或偽造。        │
├──┼────────────┼─────┼─────────────┤
│  │壬○○普通小型車駕駛執照│      一張│(一)原本、影本均未遺失或失竊│
│    │影本                    │          │  。                      │
│    │                        │          │(二)未經變造或偽造。        │
├──┼────────────┼─────┼─────────────┤
│  │甲○○職業大貨車駕駛執照│      一張│(一)原本、影本均未遺失或失竊│
│    │影本                    │          │  。                      │
│    │                        │          │(二)未經變造或偽造。        │
├──┼────────────┼─────┼─────────────┤
│  │夏承誠身分證（換貼巳○○│      一張│(一)原本、影本均未遺失或失竊│
│    │相片）傳真影本          │          │  。                      │
│    │                        │          │(二)正面發照日期、相片，背面│
│    │                        │          │  住遷註記欄、職業欄、本籍│
│    │                        │          │  欄均經更改變造。        │
│    │                        │          │(三)11.經巳○○冒名持向中│
│    │                        │          │  國信託商業銀行申辦信用卡│
│    │                        │          │  。                      │
├──┼────────────┼─────┼─────────────┤
│  │中國信託商業銀行信用卡（│      一張│巳○○前開冒名請領之信用卡│
│    │卡號：0000-0000-0000-000│          │。                        │
├──┼────────────┼─────┼─────────────┤
│  │中國信託蓮花信用卡（卡號│      一張│巳○○妻己○○合法申請之信│
│    │：0000-0000-0000-0000） │          │用卡。                    │
└──┴────────────┴─────┴─────────────┘
附表三：
┌─┬─────────────┬─────┬─────────────┐
│編│應  沒  收  物  品  名  稱│數      量│  備                  註  │
│號│                          │          │                          │
├─┼─────────────┼─────┼─────────────┤
│１│變造之「夏承誠」身分證傳真│      一張│                          │
│  │影本                      │          │                          │
├─┼─────────────┼─────┼─────────────┤
│２│中國信託商業銀行信用卡申請│      一枚│                          │
│  │書上偽造之「夏承誠」簽名  │          │                          │
├─┼─────────────┼─────┼─────────────┤
│３│中國信託商業銀行信用卡（卡│      一張│含其背面偽造之「CMM」英文 │
│  │號：0000-0000-0000-0000） │          │簽名一枚                  │
├─┼─────────────┼─────┼─────────────┤
│４│附表一所示各筆刷卡消費之各│每筆各二枚│                          │
│  │聯簽帳單上偽造之「CMM」或 │或三枚    │                          │
│  │「AMM」英文簽名           │          │                          │
├─┼─────────────┼─────┼─────────────┤
│  │偽造之聖石公司出具之丙○○│      一紙│附於臺灣板橋地方法院檢察署│
│５│在職職務證明（尚未蓋公司、│          │八十八年度他字第三九八號偵│
│  │負責人印文）              │          │查卷內                    │
├─┼─────────────┼─────┼─────────────┤
│６│偽造之聖石公司印章        │      一枚│未扣案，不能證明已滅失，有│
│  │                          │          │拍照附於右開偵查卷內。    │
├─┼─────────────┼─────┼─────────────┤
│７│偽造之聖石公司負責人庚○○│      一枚│同右                      │
│  │印章                      │          │                          │
├─┼─────────────┼─────┼─────────────┤
│８│變造發票日期之中國國際商業│      一紙│支票號碼CC0000000         │
│  │銀行三重分行付款，禮邦企業│          │                          │
│  │有限公司（辰○○）簽發之六│          │                          │
│  │萬元支票（含其上盜蓋偽造之│          │                          │
│  │「辰○○」印文一枚）      │          │                          │
└─┴─────────────┴─────┴─────────────┘
附錄本判決論罪科刑法條：
刑法第二百零一條
意圖供行使之用，而偽造、變造公債票、公司股票或其他有價證券者，處三年以上十
年以下有期徒刑，得併科三千元以下罰金。
行使偽造、變造之公債票、公司股票或其他有價證券，或意圖供行使之用，而收集或
交付於人者，處一年以上七年以下有期徒刑，得併科三千元以下罰金。
刑法第二百十條
偽造、變造私文書，足以生損害於公眾或他人者，處五年以下有期徒刑。
刑法第二百十二條
偽造、變造護照、旅券、免許證、特許證及關於品行、能力服務或其他相類之證書、
介紹書，足以生損害於公眾或他人者，處一年以下有期徒刑、拘役或三百元以下罰金
。
刑法第二百十六條
行使第二百十條至第二百十五條之文書者，依偽造、變造文書或登載不實事項或使登
載不實事項之規定處斷。
刑法第二百十七條
偽造印章、印文或署押，足以生損害於公眾或他人者，處三年以下有期徒刑。
盜用印章、印文或署押，足以生損害於公眾或他人者，亦同。
刑法第三百三十九條
意圖為自己或第三人不法之所有，以詐術使人將本人或第三人之物交付者，處五年以
下有期徒刑、拘役或科或併科一千元以下罰金。
以前項方法得財產上不法之利益或使第三人得之者，亦同。
前二項之未遂犯罰之。
刑法第三百四十九條
收受贓物者，處三年以下有期徒刑、拘役或五百元以下罰金。
搬運、寄藏、故買贓物或為牙保者，處五年以下有期徒刑、拘役或科或併科一千元以
下罰金。
因贓物變得之財物，以贓物論。


司法院資訊處製作；財團法人民間司法改革基金會備份。
